【裁判字號】    92,訴,69
【裁判日期】    920304
【裁判案由】    偽造文書等
【裁判全文】
臺灣臺中地方法院刑事判決                            九十二年度訴字第六九號
    公  訴  人  臺灣臺中地方法院檢察署檢察官
    被      告  甲○○
右列被告因偽造文書等案件，經檢察官提起公訴（九十一年度偵字第二二二五五號、
第二三一００號），本院判決如左：
    主  文
甲○○連續行使偽造私文書，足以生損害於他人，處有期徒刑陸月，如易科罰金，以
佰元折算壹日。緩刑年。於如附表所示特約商店信用卡簽帳單商店存根聯上偽造
之「藍泰永」署押共計陸枚，均沒收。
    事  實
一、甲○○於民國九十一年九月十六日某時許，在臺中市○○○路附近，拾獲同事乙
    ○○（原名藍泰永）所遺失在該處之中國信託商業銀行信用卡（卡號為：000
    0000000000000號，下稱信用卡）一張，竟意圖為自己不法之所有
    ，將之據為己有，旋即基於行使偽造私文書及意圖為自己不法之所有之概括犯意
    ，持上開拾獲之信用卡，先後於如附表所示之時間、地點，購買如附表所示共計
    價值新臺幣三千六百六十八元之物品，並將上開信用卡交予如附表所示商店不知
    情之店員刷卡結帳，且偽造「藍泰永」之署押於二聯式消費簽帳單（第一聯持卡
    人顧客存根聯業經被告丟棄滅失）上，作成不實之簽帳單私文書持交收銀臺之店
    員，使該店員陷於錯誤，誤以為甲○○確係該信用卡之持卡人而允其刷卡消費，
    而交付如附表所示之物品予甲○○，均足生損害於乙○○（原名藍泰永）、中國
    信託商業銀行及如附表所示特約商店負責人之權益。嗣於九十一年九月二十一日
    上午十時三十分許，乙○○向中國信託商業銀行辦理信用卡掛失止付時，經銀行
    人員工通知該信用卡業經盜刷後，始報警處理，方循線查悉上情。
二、案經彰化縣警察局彰化分局及臺中市警察局第四分局報請臺灣臺中地方法院檢察
    署檢察官偵查起訴。
    理  由
一、右揭事實，業據被告甲○○於偵、審中坦承不諱，核與告訴人乙○○於警詢、偵
    查中之指述情節相符，復有贓物認領保管單一張、冒用明細表二張、中國石油股
    份有限公司存根聯一張及照片七張附卷可稽，足認被告之自白與事實相符。本件
    事證明確，被告之犯行，應堪認定。
二、按持卡人在信用卡簽帳單上之顧客簽名欄簽名為署押後交還特約商店，自不待依
    據習慣或特約，單從形式上觀察，即足以表示係持卡人確認簽帳單上記載之交易
    標的及金額，並向發卡銀行請求撥付消費款項予特約商店之旨，是該簽帳單含有
    收據及請款單之性質，屬刑法第二百十條之私文書。被告持上開拾獲之信用卡，
    前往如附表所示之特約商店刷卡消費，且將上開偽造信用卡交予該特約商店不知
    情之店員刷卡結帳，並偽造「藍泰永」之署押於二聯式消費簽帳單上，作成不實
    之簽帳單私文書持交收銀臺之店員，使該店員陷於錯誤，誤以為被告確係該信用
    卡之持卡人而允其刷卡消費，而交付如附表所示之物品，均足生損害於乙○○（
    原名藍泰永）、中國信託商業銀行及如附表所示特約商店負責人之權益。是核被
    告甲○○所為，係犯刑法第三百三十七條之侵占遺失物罪、刑法第二百十六條、
    第二百十條行使偽造私文書罪及刑法第三百三十九條第一項詐欺取財罪；而被告
    以上揭行使偽造私文書之犯行，乃實際詐得如附表所示之物品，而非取得財產上
    不法之利益，是公訴人認被告此部分犯行依應刑法第三百三十九條第二項之詐欺
    得利罪處斷，尚有未洽，惟起訴事實相同，爰依法變更起訴法條，附此敘明。而
    被告偽造「藍泰永」之署押後，用以偽造私文書，其偽造署押之行為係偽造私文
    書之部分行為，不另論罪；又被告偽造上開私文書後進而行使，偽造之低度行為
    應為行使之高度行為所吸收，亦不另論罪。被告先後多次行使偽造私文書及詐欺
    取財等犯行，均時間緊接，觸犯構成要件相同之罪名，顯係分別基於概括之犯意
    為之，均為連續犯，各應依刑法第五十六條之規定，分別各論以一行使偽造私文
    書罪及詐欺取財罪，並各加重其刑。而被告上開所犯侵占遺失物罪、連續行使偽
    造私文書罪及連續詐欺取財罪等罪間，有方法結果之牽連關係，為牽連犯，應從
    一重之連續行使偽造私文書罪處斷。爰審酌被告正值壯年，未思以勞力獲取報酬
    ，竟利用拾獲他人信用卡之便，利用他人名義使用信用卡以獲取不法財物，其行
    為自非可取，暨審酌被告犯罪之手段、所得之財物價值非鉅，及犯罪後坦承犯行
    ，頗知悔悟等一切情狀，量處如主文所示之刑，並諭知易科罰金之折算標準，以
    示懲儆。末查被告前未曾受有期徒刑以上刑之宣告，有臺灣臺中地方法院檢察署
    刑案資料查註紀錄表及臺灣高等法院被告全國前案紀錄表在卷可按，因一時短於
    思慮，致觸犯本案犯行，且於犯後已與被害人乙○○達成和解，有和解書一份在
    卷可稽，其經此次刑之宣告教訓後，當知所警惕而無再犯之虞，本院綜核各情，
    認所宣告之刑，以暫不執行為適當，爰併予宣告緩刑三年，以啟自新。末查被告
    在如附表所示之消費簽帳單商店存根聯上偽造「藍泰永」之署押共六枚，不問屬
    犯人與否，應依刑法第二百十九條之規定宣告沒收之；另如附表所示之在特約商
    店消費時所偽造之信用卡簽帳單顧客存根聯共計六張及其上偽造之署押共計六枚
    ，因未扣案，且被告亦自陳業已丟棄滅失，為免將來執行困難，不另宣告沒收，
    併予敘明。
據上論斷，應依刑事訴訟法第二百九十九條第一項前段，刑法第五十六條、第二百十
六條、第二百十條、第三百三十九條第一項、第三百三十七條、第五十五條、第七十
四條第一款、第四十一條第一項前段、第二百十九條，罰金罰鍰提高標準條例第一條
前段、第二條，判決如主文。
中       華       民      國    九十二     年     三      月     四     日
                                臺灣臺中地方法院刑事第四庭
                                  法  官  王  世  華
右正本證明與原本無異。
如不服本判決，應於判決送達後十日內向本院提出上訴狀，上訴於臺灣高等法院臺中
分院( 須附繕本 )。
                                  書記官
中       華       民      國    九十二     年     三      月     五     日
附錄本案所犯法條全文
刑法第二百十條
偽造、變造私文書，足以生損害於公眾或他人者，處五年以下有期徒刑。
刑法第二百十六條
行使第二百十條至第二百十五條之文書者，依偽造、變造文書或登載不實事項或使登
載不實事項之規定處斷。
刑法第三百三十九條
意圖為自己或第三人不法之所有，以詐術使人將本人或第三人之物交付者，處五年以
下有期徒刑、拘役或科或併科一千元以下罰金。
以前項方法得財產上不法之利益或使第三人得之者，亦同。
前二項之未遂犯罰之。
刑法第三百三十七條
附表
┌──┬────────┬──────┬─────────┬──────┐
│編號│特約商店名稱及地│偽造之署押  │詐欺之物品及金額  │日        期│
│    │點              │（一式二聯）│（單位：新台幣）  │            │
├──┼────────┼──────┼─────────┼──────┤
│一  │臺中市○○○路二│藍泰永（包括│汽油；價值共七百五│九十一年九月│
│    │段五六二號（中國│商店存根聯與│十五元。          │十七日十四時│
│    │石油股份有限公司│顧客存根聯）│                  │四十五分許  │
│    │五西權西路站）  │            │                  │            │
├──┼────────┼──────┼─────────┼──────┤
│二  │彰化縣彰化市金馬│同右        │汽油；價值共五百二│九十一年九月│
│    │路一段一九二號（│            │十元。            │十七日十八時│
│    │金馬加油站）    │            │                  │四分許      │
├──┼────────┼──────┼─────────┼──────┤
│三  │彰化縣彰化市彰興│同右        │汽油；價值共四百三│九十一年九月│
│    │路二段四三八號（│            │十元。            │十八日八時二│
│    │彰聯加油站）    │            │                  │十四分許    │
├──┼────────┼──────┼─────────┼──────┤
│四  │臺中市北屯區北屯│同右        │月餅；價值共六百四│九十一年九月│
│    │路三七０號（大買│            │十七元。          │十八日十一時│
│    │家量販店臺中北屯│            │                  │十九分許    │
│    │店）            │            │                  │            │
├──┼────────┼──────┼─────────┼──────┤
│五  │彰化縣彰化市南郭│同右        │食用米；價值共計三│九十一年九月│
│    │路一段一二五之一│            │百八十七元。      │二十日十一時│
│    │號（精上百貨南郭│            │                  │二十八分許  │
│    │店）            │            │                  │            │
├──┼────────┼──────┼─────────┼──────┤
│六  │彰化縣彰化市金馬│同右        │餅乾一批；價值共計│九十一年九月│
│    │路二段二二一號（│            │九百二十九元。    │二十日十七時│
│    │千暉愛買金馬店）│            │                  │七分許      │
│    │                │            │                  │            │
└──┴────────┴──────┴─────────┴──────┘


司法院資訊處製作；財團法人民間司法改革基金會備份。
